【裁判字號】    89,訴,2227
【裁判日期】    901011
【裁判案由】    第三人異議之訴
【裁判全文】
臺灣板橋地方法院民事判決  八十九年度訴字第二二二七號
    原      告  高登國際股份有限公司
    法定代理人  戊○○
    訴訟代理人  周燦雄律師
    複代 理 人  林靜萍律師
    被      告  誠泰商業銀行股份有限公司
    法定代理人  丙○○
    訴訟代理人  陳建成律師
右當事人間第三人異議之訴等事件，本院判決如左：
    主      文
原告之訴及假執行之聲請均駁回。
訴訟費用由原告負擔。
    事      實
甲、原告方面：
一、聲明：被告應給付原告新台幣（下同）五百八十五萬零八百元及自本訴狀繕本送
    達翌日起至清償日止，按年利率百分之五計算之利息，並願供擔保請准為假執行
    之宣告。
二、陳述：
（一）被告因與訴外人欣頤國際股份有限公司（下稱欣頤公司）發生財務糾紛，而原
      告前置放位於台北縣汐止市○○○路○段七十九號十二樓之六公司倉庫內之系
      爭鞋類製品，因被告代理人即受僱人徐志明之錯誤指封，而遭台灣士林地方法
      院以八十九年度民執全字第九十號假扣押強制執行事件扣押在案。彼時，原告
      雖一再提出相關書證及人證（如：原告公司員工丁○○），向被告說明其指封
      之財產並非債務人欣頤公司所有，惟渠等竟不置理，未經查證即執意進行前開
      執行程序，後並以一百七十萬元之對價承受系爭鞋類製品，致原告受有損害。
      為此，原告自得依民法第一百八十四條第一項前段、第一百八十八條第一項本
      文及第二百七十三條第一項之規定，請求被告負損害賠償責任。
（二）原告前為填補損害，業委請律師發函催告被告返還系爭鞋類製品，惟被告既不
      遵期履行，原告自得依民法第二百十四條之規定，請求被告以金錢賠償本件損
      害。按以原告販售之皮爾．卡登鞋類每雙最低售價為一千八百八十元及樣品鞋
      之鑑定價格每箱為一百元計算，原告本件損害至少應有五百八十五萬零八百元
      （1,880元×3,110雙+100元×40箱=5,850,800元）。
三、對被告抗辯所為之陳述：
（一）有關被告質疑原告向訴外人政頤股份公司（下稱政頤公司）承租位於台北縣汐
      止市○○○路○段七十九號十二樓之六房屋作為公司倉庫之真實性乙節，殊嫌
      臆測！茲查，原告除向政頤公司承租上開房屋作為倉庫外，並向該公司承租位
      於台北縣汐止市○○○路○段七十九號十二樓之五房屋，作為辦公之用；再者
      ，原告自八十八年十一月承租上開二棟房屋迄今，均按月繳付租金共計二十三
      萬五千二百一十四元（167,069+  68,145=235,214）予政頤公司，其中除八十
      八年十一、十二月份及八十九年二、三月份，係以匯款方式給付外，其餘均以
      原告公司之支票支付，益見原告與政頤公司間之租賃關係確屬真實。
（二）被告雖質疑原告與欣頤公司間之交易情形，惟查：
  １、原告公司確於八十八年十一月八日、十一月九日、十一月二十九日、十一月三
      十日、十二月一日、十二月九日、十二月二十二日，匯予訴外人欣頤公司各四
      百五十六萬八千八百七十元、七百三十三萬四千五百四十七元、一百五十萬元
      、七十萬元、一百八十一萬二千六百二十元、五十萬三十元及六十萬元。
  ２、欣頤公司雖於上開期間內多次提領現金或將其存款轉出，惟上開資金並無「回
      流」至原告公司。
  ３、欣頤公司法定代理人甲○○雖於八十八年十二月一日，分別匯予原告公司董事
      長戊○○、董事陳明信各五十萬七千七百七十五元及三十萬四千六百九十五元
      ，惟此與原告與欣頤公司間之買賣關係無干，而係欣頤公司償還鄔、陳二人於
      同年八月二日貸予該公司五十萬元及三十萬元之借款本息。
  ４、再者，由證人丁○○、甲○○、乙○○、周金發等多人於本院九十年四月十七
      日庭訊時分別證稱：「被告公司所搬走的鞋子都是屬於原告公司所有，紙箱上
      印有欣頤的名字是因為當時跟欣頤才剛剛完成交易，為了簡省資源，大部分可
      沿用的東西都沿用」、「（欣頤公司）到八十八年十月份就沒有營業，公司結
      束營業後沒有留下任何鞋子在（汐止市○○○路○段七十九號）十二樓之六內
      」、「十二樓之六是政頤公司所有的，原告應該是從八十八年十一月一日開始
      使用該址」及「十二樓之六與原告的租約是我代理乙○○簽的，當初跟我接洽
      的是高登的蔡（維孝）先生」、「高登有如期交租」，可證原告主張被告於原
      告承租之倉庫內，指封原告所有之鞋類製品，確屬實在。
（三）有關被告主張其指封錯誤，並無故意過失乙節，亦有可議。蓋：
  １、由台灣士林地方法院民事執行處八十九年度民執全字第九十號假扣押強制執行
      事件八十九年一月十八日執行筆錄明載：「現場（即台北縣汐止市○○○路○
      段七十九號十二樓之六）門上標有高登國際股份有限公司（即原告公司名稱）
      ，現場係一倉庫堆放皮鞋，在場人（即原告公司執行副總黃國賢）主張貨品為
      高登公司所有，並提出發票、租約（影本附卷）。…」可證被告未經查證即在
      原告之倉庫中逕行指封，且由系爭倉庫之外觀既可得知為原告所占有，則其中
      放置之物件自應推定為原告所有；而其中固有部分紙箱印有「欣頤公司」字樣
      ，惟原告既有向該公司購貨，則上開貨品印有欣頤公司之字樣，亦合情合理。
      ），且被告完全無視於原告所提出之主張及證物，則其所為，顯已構成民法第
      一百八十四條第一項所稱之「過失」。
  ２、被告雖援引最高法院五十四年台上字第一五二三號判例見解，辯稱其無故意、
      過失，惟查上開判例之所以認被上訴人（即債權人）指封時無過失，無非以：
      第一審法院查封時，債務人之妻（劉鄭玉霜）謂該不動產（即執行標的物）為
      其所有（對照：本件債務人從未為此主張）；２、上訴人（即第三人）遲至另
      案異議之訴上訴第二審後始主張該不動產為其所重建（對照：本件原告自假扣
      押封行程序時即一再主張系爭鞋類製品為其所有）等為據。是本件指封之情形
      既與上開案例大不相同，則被告妄加引用，顯係混淆視聽。
  ３、又實務上公司登記之地址與其實際營業處所不一，乃常見之現象，被告為銀行
      業者，豈有不知之理！況，被告當日至原告公司倉庫進行指封時，現場不但懸
      掛原告公司招牌，且亦有原告公司員工出示房屋租賃契約供其查證，足見，被
      告在應注意、能注意而不注意之情況下，誤封原告之鞋類製品，其「過失」彰
      彰明甚。就此，被告雖辯稱：「執行法院就財產外觀狀態調查後，亦認系爭鞋
      類製品為欣頤公司所有，而同意被告之指封」，惟查，由執行法院當場要求被
      告代理人徐志明簽具「（指封）如有錯誤，致損害第三人之權益時，指封人願
      負法律上一切責任」之指封切結，可證被告所述，顯屬托詞。
  ４、此外，被告雖以原告所有之部分鞋類製品，既與欣頤公司所有之游泳用品及衣
      服，同樣裝在印有「欣頤公司」字樣之紙箱內，二者無法由外觀上加以辨識，
      故其指封並無過失云云置辯，但查上開鞋類製品及游泳用品、衣服等置放之處
      本有區隔，乃因被告公司一行十數人不聽原告公司人員勸阻，悍然加以搬動，
      以致與原告之鞋類製品相混，被告焉能以此作為卸責之藉口。
  ５、末查，被告以欣頤公司迄未辦理撤銷登記為由，質疑證人甲○○證稱：「欣頤
      公司到八十八年十月份就沒有營業」之可信性。惟查，公司是否結束營業與其
      是否辦理撤銷登記原屬二事，蓋公司在未辦妥解散清算及繳清欠稅等程序前，
      不得辦理撤銷登記，被告刻意將此混為一談，自有可議。
  ６、綜上所述，被告公司身為銀行業者，平日即應符合一般社會大眾對其處理強制
      執行業務所具專業性及穩健性之期待，詎料，被告公司竟在應查證並能查證之
      情況下，不加查證即逕行指封原告所有之系爭鞋類製品，足證被告此舉顯已該
      當侵權行為之主觀構成要件，否則一般人民之合法權益焉有保障可言？
（四）原告依民法第二百十四條之規定，請求被告以金錢賠償本件損害，亦屬有據。
      被告雖辯稱系爭鞋類製品仍存放於本院九十年一月十五日履勘之建物內，並無
      不能或難以回復原狀之情事。惟查，系爭鞋類製品業因「退流行」及季節更替
      而價值遞減；且上開存放處所非但無空調設施（鞋類之皮革易起變化），且被
      告將系爭鞋類製品層層疊放（易造成鞋樣變形、價值減損），可知縱被告現將
      該等鞋類如數返還，亦難填補原告所受損害。又不能回復原狀或回復顯有重大
      困難者，應以金錢賠償其損害（民法第二百十五條參照），故原告請求被告以
      金錢賠償之，於法並無不合。
（五）有關被告主張原告高估本件損害賠償價額及未對外零售皮爾．卡登鞋類部分：
  １、原告所受損害賠償額乃依皮爾．卡登鞋類實際最低售價一千八百八十元來計算
      系爭三千一百一十雙鞋類之價格，並無高估之情事。
  ２、又損害賠償應以填補債權人所受損害及所失利益為原則（民法第二百十六條第
      一項），茲查，振春公司發票上所記載之鞋類單價，既未包括原告公司銷售可
      得之預期利益，則被告以此作為原告本件損害賠償之計算標準，亦有未合。
  ３、原告否認被告所提價格為一千七百六十元鞋類之售價標籤。又原告在國內各大
      百貨公司共設有十多個零售專櫃，足見被告指稱原告並未對外零售皮爾．卡登
      鞋類，顯屬無稽。且原告販售之皮爾．卡登鞋類共計二千一百二十四種，平均
      售價為三千二百元，該價格既遠逾本件計算損害之標準（即每雙一千八百八十
      元），則原告何來高估賠償額可言？
四、證據：提出欣頤公司開立之發票四份、收據七份及該公司存摺影本二份、振春公
    司開立之發票四份及原告付款之支票影本一份、中國不動產鑑定中心股份有限公
    司鑑定報告及動產鑑定表影本共二份、本院民事執行處通知影本乙份、指封切結
    影本乙份、律師函及回執影本各乙份、皮爾．卡登鞋售價表共十份、房屋租賃契
    約書影本二份、政頤公司開立之發票影本二十二份、匯款申請書四份及支付政頤
    公司房租記錄影本一份、專櫃廠商合約書影本三份為證，並聲請訊問證人丁○○
    、甲○○、乙○○。
乙、被告方面：
一、聲明：駁回原告之訴及假執行之聲請；並陳明如受不利之判決，願供擔保請求免
    為假執行。
二、陳述：
（一）原告於八十九年六月八日起訴時，訴之聲明為「撤銷台灣士林地方法院八十九
      年民執全字第九十號假扣押強制執行程序」，因該執行程序已終結，原告之訴
      應予駁回，嗣變更聲明為「撤銷本院八十九年度民執地字第九七二四號強制執
      行程序」，後又變更聲明為「侵權行為損害賠償」，除未適法外，被告不同意
      。
（二）原告主張系爭鞋類製品係向欣頤公司承買，非屬真正：
      原告與欣頤公司均為皮爾．卡登鞋類之前、後代理商，應屬頗具規模、制度之
      公司，對於大批鞋類製品、商標權及代理權之買賣交易，豈無庸訂立買賣契約
      等類似書面文件？豈無庸經內部權責單位檢具買賣之詳細資料，以計算成本及
      獲益率呈核，而僅口頭約定即足完成交易？另公司帳務之處理，豈無庸任何書
      類憑證、交易詳細明細或確實交付移轉等事實？惟原告仍無法提出任何契約、
      交易詳細明細等情，顯違交易習慣及常理，益證事實上系爭鞋類製品確屬欣頤
      公司所有，應無疑義。
（三）本件被告縱指封錯誤，亦無故意、過失：
  １、關於侵權行為上的「故意或過失」，參照最高法院五十八年度台上字第一四二
      一號判例，原告對被告之指封錯誤，有故意或過失部分，應負舉證責任。本件
      系爭鞋類製品，置放於被告之債務人即欣頤公司依公司法登記之地址，實務上
      雖有公司登記之地址與其實際營業處所不一之情形，惟被告之債務人欣頤公司
      之公司地址確實登記於該址，此為不爭之事實，按公司法第十二條規定，公司
      登記具有公信力，被告因信賴主管機關之公司登記內容，而對欣頤公司設址處
      之系爭鞋類製品為指封時，被告之信賴利益即應受保障，退步而言，縱有指封
      錯誤，亦無故意或過失。
  ２、又欣頤公司負責人甲○○證稱：「到八十八年十月份就沒有營業，公司結束營
      業後沒有留下任何鞋子在十二樓之六內」，然若欣頤公司於八十八年十月份已
      結束營業，惟距八十九年一月十八日查封已有三月餘，何以與系爭鞋類製品同
      時查封之其他上百箱之物品，仍未搬移，而置放於該址內？甚而，欣頤公司公
      司登記之地址，迄今仍在系爭鞋類製品查封之地址內，根本未辦理撤銷登記，
      足證，證人甲○○所言，顯不實在，而無足採。
  ３、再者，於八十九年一月十八日執行查封時，當日查封之動產，除系爭鞋類製品
      外，尚有游泳用品、衣服、長褲、短褲、泳褲、Ｔ恤、泳衣、夾克、外套、連
      身衣、套頭衣等數千件，皆以印有「欣頤公司」字樣之紙箱裝箱，共計五百箱
      ，而紙箱上並未註明內裝物品為何，且大多數均疊放於一處，致須一一開啟紙
      箱，以確定究為何物。其中數千件之游泳用品、衣服、長褲、短褲、泳褲、Ｔ
      恤、泳衣、夾克、外套、連身衣、套頭衣，係屬欣頤公司所有，此乃原告所不
      爭。據此，置放於前開地址之物品，從外觀實無從辨別該批查封物係分屬欣頤
      公司及原告所有，故被告之職員依物之占有狀態及客觀情形，認定系爭鞋類製
      品屬欣頤公司所有，亦無侵權行為之故意或過失可言。
  ４、執行法院於查封時，依職權調查認定動產是否為債務人之責任財產，其調查認
      定，並非對動產之所有權為實體判斷，係就該財產之外觀，以判斷財產之歸屬
      ，此為實務通說見解。惟本件查封時，雖原告公司之人員提出發票、收據等資
      料，亦不足以明確證明系爭鞋類製品非屬欣頤公司所有，故經執行法院就財產
      外觀狀態調查後，亦認系爭鞋類製品為欣頤公司所有，而同意被告之指封，足
      證被告並無過失。另「指封切結」，僅為執行法院辦理動產或不動產查封時，
      為方便確認查封物之內容，所製作之制式書類，而於實施查封前，請債權人先
      行簽具，俾便執行法院作業。「指封切結」上記載有「如有錯誤，致損害第三
      人權益時，指封人願負法律上一切責任」等文句，乃在揭示債權人對於因故意
      、過失之指封錯誤，須負侵權行為損害賠償責任而已，非謂簽具指封切結者，
      即應負損害賠償責任。
（四）本件原告主張損害之計算，係以皮爾．卡登鞋類每雙最低售價一千八百八十元
      作為計算基準，顯不實在：
  １、侵權行為之成立，以發生現實損害為必要，最高法院十九年上字第三六三號著
      有判例。至於賠償之數額，自應視其實際所受損害之程度以定其標準，如實際
      確已受有損害，而其數額不能為確切之證明者，法院自可依其調查所得，斟酌
      情形為之判斷，亦有最高法院十八年上字第二七四六號判例參照。
  ２、系爭皮爾．卡登鞋類製品最低售價非為每雙一千八百八十元：查系爭皮爾．卡
      登鞋類製品前由被告承受，日前被告僅整理一小部分系爭皮爾．卡登鞋類製品
      時，即發現部分皮爾．卡登鞋類黏貼之統一售價標籤，標示售價為一千七百六
      十，足證原告所言不實。
  ３、原告提出之售價表上所載價格，並非原告預期可得之利益：原告所呈之皮爾．
      卡登鞋類販售售價表，係屬皮爾．卡登鞋類國內販售之統一售價。又原告就系
      爭鞋類製品之銷售方式，係採不直接對外零售，而由經銷商批發販售。另外國
      名牌商品於國內販售時，外國廠商為維該名牌商品一定之水平及行情，均要求
      國內總代理商於名牌商品上標示統一售價，惟實際出售價格，得由經銷商自行
      以折扣或優惠方式決定，原告販售系爭鞋類製品之預期可得利益，自遠低於該
      售價表所記載之金額，故原告以該售價表所列之金額，作為損害賠償計算之基
      準，即乏所據，而無理由。
（五）對於原告主張前為填補損害，業委請律師發函催告被告返還系爭鞋類製品，惟
      被告未遵期履行，故依民法第二百十四條規定，請求以金錢賠償作為賠償方法
      之主張，顯未適法：
  １、按損害賠償以回復原狀為原則，金錢賠償為例外，民法第二百十四條規定之立
      法目的，係以債權人向債務人證明，因債務人之行為，致其確實受有損害為前
      提要件下，向債務人請求損害賠償，賠償之方法，原則上為回復原狀，然為免
      債務人延宕，影響債權人權益，乃規定債權人得定相當期限催告債務人回復原
      狀，逾期不履行者，債權人始得請求金錢賠償。惟查，原告委託律師寄發之催
      告函件，細繹內容，僅空言泛稱系爭鞋類製品為原告所有，而未舉證以實其說
      ，如前所述，原告因未證明確因被告之指封錯誤，受有損害，故原告催告限被
      告於七日內將系爭鞋類製品返還，逾期未回復，即請求損害賠償乙節，顯與民
      法第二百十四條規定未符，而無適用。準此，原告請求損害賠償之方法，仍應
      以回復原狀為限。
  ２、再者，本件系爭鞋類製品及同批查封物，前經被告承受後，現仍保管置放於前
      次履勘之建物內，並無不能或難以回復原狀之情事，故原告縱受有損害，亦僅
      能請求回復原狀，而非金錢賠償。
（六）對於原告所提證據，被告除否認其真正外，茲分述被告之爭執理由：
  １、欣頤公司開立之發票，均僅記載買受之物品為鞋一批、數量未明，振春公司開
      立之發票，僅有記載買受物品為鞋、數量及單價。上述單據縱為真正，惟至多
      亦僅能證明第三人欣頤公司及振春公司曾出售鞋類製品與原告，尚無法證明彼
      等所出售者即為爭查封物。再者，第三人欣頤公司所出具之收據，僅記載收到
      貨款某某金額，其中八十八年十一月二十九日及八十八年十二月九日出具之收
      據，甚且未記載收到金額之性質為何，然欣頤公司之營業項目包括各種服裝之
      製造加工及內外銷業務、各種手提包、背包、旅行袋、旅行箱、帽子、髮帶、
      領帶、腰帶、襪子、鞋子、運動器材、露營器材之製造加工及內外銷業務及前
      各項產品之原料飾品及製造機械之內外銷業務等，亦無法證明上開收據確係為
      買受系爭鞋類製品所掣開。
  ２、關於臺灣中小企業銀行汐止分行（下稱臺灣企銀）欣頤公司帳戶存入及提領之
      帳務憑證，仍有左列疑點：
      （１）八十八年十一月八日原告雖將四百五十六萬八千八百七十元存入欣頤公
            司之帳戶內，惟同日欣頤公司即提領四百一十三萬二千零四十元，並分
            為三百七十一萬八千五百八十元及四十一萬三千四百六十元二筆轉帳，
            惟究轉帳存入何人帳戶或有無回存入原告帳戶，即不得而知。因臺灣企
            銀提供之傳票未完整所致，尚缺前揭二筆金額，借方為「臨時存欠」之
            傳票。
      （２）八十八年十一月九日原告存入七百三十三萬四千五百四十七元至欣頤公
            司帳戶內，惟同日欣頤公司提領二萬四千四百九十三元，此筆款項流向
            不明。
      （３）八十八年十一月二十九日原告存入一百五十萬原至欣頤公司之帳戶，惟
            同日欣頤公司將此筆款項全數提領，此筆款項流向不明。
      （４）八十八年十一月三十日原告存入七十萬元至欣頤公司之帳戶，惟同日欣
            頤公司將此筆款項全數提領，此筆款項流向不明。
      （５）八十八年十二月二十二日原告存入六十萬元至欣頤公司之帳戶，惟同日
            欣頤公司提領五十九萬一千三百元，此筆款項流向不明。
      （６）八十八年十二月一日原告存入一百八十一萬二千六百二十元至欣頤公司
            之帳戶，惟同日欣頤公司電匯五十萬零三十元入振春公司帳戶內；同年
            月九日原告存入五十萬零三十元至欣頤公司之帳戶，惟同日欣頤公司即
            全數電匯入振春公司）帳戶內。惟查，欣頤公司負責人甲○○證稱自八
            十八年十月即未營業，亦於十月份與原告開始交易，則何以欣頤公司於
            八十八年十二月間仍須匯款予振春公司？啟人疑竇。
      （７）八十八年十二月一日原告存入一百八十一萬二千六百二十元至欣頤公司
            之帳戶，惟同日欣頤公司自該帳戶分別提領五十萬七千八百零五元及三
            十萬四千六百九十五元，刻意以甲○○之名義（原匯款人填寫欣頤公司
            ，卻遭刪改），匯入原告公司負責人戊○○及董事陳明信之帳戶內，雖
            原告主張係二人曾分別匯五十萬元及三十萬元予欣頤公司，惟前揭二筆
            款項，除數字金額不符外，借款人究為欣頤公司或欣頤公司負責人甲○○，不無疑義。
  ３、原告提出承租前揭地址十二樓之五及十二樓之六之租賃契約，被告否認其真正
      ，且姑不論前揭兩份租賃契約之真實性如何，自前揭地址十二樓之五、之六兩
      份租賃契約記載方式及內容以觀，兩者之租賃期間、簽約日期及書寫加註條款
      均相同，足認原告與政頤公司係同時簽立此二份租約。惟查，何以十二樓之五
      租約兩處有關出租人名稱，皆書寫為「政頤（股）公司」，而十二樓之六租約
      兩處關於出租人名稱，則皆書寫全名即「政頤股份有限公司」？再者，一般簽
      約習慣，對於涉及金錢數額、特約條款等，均會加蓋契約當事人之印章，以示
      慎重，然兩份租約均以人工書寫方式增訂第十九條約款，則何以十二樓之六租
      約於該增訂條款處有加蓋契約當事人之印章，而十二樓之五租約竟未用印？依
      常理而論，契約當事人若同時辦理簽約事宜時，則不可能發生前述相異之情形
      ，唯一合理之解釋，即前述兩份租約，並非同時簽立，而係臨訟分別製作，故
      有明顯差異，職是，原告所提兩份租約之真實性，容有疑義，應無足採。又原
      告所提之租金發票，除模糊不清而難以辨識外，其真實性仍有爭議，同時，部
      分發票依稀記載租金，該等發票縱為真正，因未載明租賃標的物，故至多僅能
      證明政頤公司與原告間有租賃之事實，尚無法證明即屬政頤公司收悉前址十二
      樓之五、之六房屋租金所開立之發票。又原告租金給付日期除與租約之約定未
      合外，顯已逾應繳納之日期甚遠，原告匯款金額是否確為給付租金所支付，即
      有疑義；另原告提出人工書寫之支付房租紀錄，因僅記載月份、票號及銀行別
      ，既未提出所載票號之票據存根、票據兌現等相關資料作為佐證，依法應無何
      證據力可言。
  ４、原告所提出專櫃廠商合約書上並無大亞百貨公司、遠東百貨寶慶店、新光三越
      百貨公司用印，足證上開合約是否確有簽定，實有爭議，縱該合約書為真正然
      其上記載抽成率，足證，皮爾．卡登鞋類按統一定價出售時，原告所得獲利，
      亦非全數售價，益證原告主張依統一售價計算損害額，顯不實在。
  ５、原告所提出售價表右上方記載列印日期為九十年一月十九日，故該售價表所列
      之皮爾．卡登鞋類之貨品，其記載之貨品資料距系爭鞋類製品於八十九年一月
      十八日查封時業已一年整。皮爾．卡登為享譽國際之知名品牌，而新商品之價
      格自逐季提高，其汰舊更新之速度，自是甚巨，原告迄今既無法提出系爭鞋類
      之種類、型號，焉能以距查封後一年內之新開發商品數之資料，計算平均售價
      為三千二百元以作為計算損害之標準參考？又鞋類售價表之貨號，尾數必定從
      一順次連續編碼至十，惟原告提出之售價表，僅有ＰＣ一四一一二號，而缺漏
      ＰＣ一四一一一號及ＰＣ一四一一三號至ＰＣ一四一二０號；僅有ＰＣ一五一
      ０七號，而缺漏ＰＣ一五一０一號至ＰＣ一五一０六號及ＰＣ一五一０八號至
      ＰＣ一五一一０號，諸如此類之缺漏，並非無此貨號，蓋被告所提出售價為一
      千七百六十元標籤之貨號為ＰＣ一五二０一號、ＰＣ一五二０六號，即屬前揭
      編號範圍之資料內，足證原告並未據實列印系爭鞋類製品之全數售價，且對於
      皮爾．卡登鞋類售價未逾一千八百八十元者，均予以刪除並未列印。
三、證據：提出強制執行聲請狀及繳費收據影本各一份、經濟部商業司電腦語音暨傳
    真服務之查詢單影本一份、九十年二月十六日及同年五月三日欣頤公司之公司基
    本資料表影本各一份、律師函影本一份、九十年二月七日誠泰法務第一三六號函
    及雙掛號回執影本各一份、鞋類售價標籤正本二份、鞋類售價表一份為證，並聲
    請調取台北縣稅捐稽徵處汐止分處關於政頤公司八十八、八十九年度有關租金收
    入申報情形。
丙、本院依職權函請臺灣中小企業銀行汐止分行查詢欣頤帳號為000000000
    00號帳戶八十八年十一月、十二月間資金流向及調取本院八十九年民執地字第
    九七二四號執行卷宗。
    理      由
一、按訴狀送達，原告不得將原訴變更或追加他訴，但有下列各款情形者，不在此限
    ：一、．．．。四、因情事變更而以他項聲明代最初之聲明者。民事訴訟法第二
    百五十五條第一項第四款定有明文。本件原告前本於所有權，依強制執行法第十
    五條提起異議之訴，嗣於異議之訴進行中，執行程序終結，故原告聲明因客觀情
    形變更，非以他項聲明代最初之聲明，不能達訴訟之目的，而訴之變更，改向被
    告請求負擔侵權行為損害賠償，於法並無不合，應予准許，合先敘明。
二、本件原告主張被告因與訴外人欣頤公司發生財務糾紛，而原告前置放位於台北縣
    汐止市○○○路○段七十九號十二樓之六公司倉庫內之系爭鞋類等製品，因被告
    之代理人即其受僱人徐志明之指封，而於八十九年一月十八日遭台灣士林地方法
    院以八十九年度民執全字第九十號假扣押強制執行事件扣押在案，嗣於八十九年
    五月十八日被告聲請強制執行，並於九十年一月十三日拍賣，因無人應買，作價
    一百七十萬元由被告承受包含系爭鞋類在內之查封標的物等事實，除系爭鞋類是
    否曾為原告所有部分外，其餘為被告所不爭，復有原告提出之中國不動產鑑定中
    心股份有限公司鑑定報告及動產鑑定表影本二件、本院民事執行處通知影本一件
    可為證據，並經本院調取本院八十九年民執地字第九七二四號執行卷宗核閱無訛
    ，堪信原告此部分之主張為真。又原告主張系爭鞋類是其所有及受有損害應依鞋
    類實際最低售價一千八百八十元為標準來計算之事實，則為被告所否認。按第三
    人異議之訴，執行標的物因債權人聲明承受致執行程序終結，除債權人應受動產
    善意受讓（民法第八百零一條、同法第九百四十八條參照）而取得所有權保護外
    ，原所有人對執行標的物之所有權仍不喪失，僅受有標的物占有喪失之損害，縱
    然本件系爭鞋類果真如原告主張係其所有，且受有損害應依鞋類實際最低單價一
    千八百八十元為標準來計算（此為相當於受有所有權喪失之損害額），則被告就
    聲請假扣押查封系爭鞋類和聲請本案強制執行並聲明承受系爭鞋類須善意而有過
    失，是本件所應審酌者乃在於被告聲請假扣押查封系爭鞋類和聲請本案強制執行
    並聲明承受系爭鞋類時，是否為須善意而有過失？
三、按當事人主張有利於己之事實者，就其事實有舉證之責任，但法律別有規定或依
    其情形顯失公平者，不在此限，民事訴訟法第二百七十七條定有明文。經查：
（一）按債權係特定人間請求特定行為的權利，基於債之關係相對性，債權欠缺公示
      方法，第三人原則上並不知情，本件原告主張訴外人欣頤公司於八十八年十月
      間陸續將其原代理之皮爾卡登皮鞋製品及商標權、代理權出售予原告之事實，
      不但為被告所爭執，雖原告於假扣押查封時已主張系爭鞋類為原告所有且提出
      發票、租約為證，但尚難認被告係屬明知系爭鞋類為原告所有，則仍屬善意，
      且原告請求損害賠償額係依鞋類實際最低售價一千八百八十元為標準來計算，
      亦即其主張核係相當於所有權喪失之損害，此前提係被告善意受讓系爭鞋類致
      原告所有權喪失，是基於此一原告主張之事實，原告自亦不能爭執被告就上揭
      存在原告與訴外人欣頤公司間皮爾卡登皮鞋製品及商標權、代理權買賣關為善
      意，否則原告主張該系爭標的物之所有權既未喪失，自不得請求喪失所有權所
      受之損害賠償。
（二）又按侵權行為所發生之損害賠償請求權，以加害人有故意或過失不法侵害他人
      權利，致被害人受有損害，且加害行為與損害須有因果關係為其成立要件，若
      其行為並無故意或過失，或損害之發生與有責任原因之事實二者間並無相當因
      果關係，即難謂有損害賠償請求權存在，有最高法院四十九年台上字第二三二
      三號、五十四年台上字第一五二三號、四十八年台上字第四八一號判例意旨可
      以參照。復按查封為執行程序之開始，原則上依債權人之查報而為之，因查封
      致損害於他人時，其責任應由該債權人負之，不以債權人曾否出具指封切結為
      斷。但侵權行為所發生之損害賠償請求權，以有故意或過失不法侵害他人權利
      為其成立要件，且其有無故意或過失，應以其指封時為準，若其行為並無故意
      或過失，即無賠償之可言，縱令已具指封切結亦然，並非因有切結，即應令負
      無過失賠償責任。又主張對造應負侵權行為責任者，應就對造之有故意或過失
      負舉證責任，亦有同院五十八年台上字第一四二一號判例可參。經查：
  １、被告抗辯稱訴外人欣頤公司迄至九十年五月三日為止，其公司登記尚未撤銷，
      而公司登記地址係在台北縣汐止市○○○路○段七十九號十二樓之六，此有經
      濟部商業司電腦語音暨傳真服務之查詢單影本一份、九十年二月十六日及同年
      五月三日欣頤公司之公司基本資料表影本各一份可為證，且為原告所不爭執，
      被告此部分抗辯應屬可採，又本件系爭鞋類製品，置放於被告之債務人即欣頤
      公司依公司法登記之地址，而原告主張實務上公司登記之地址與其實際營業處
      所不一之情形，乃常見之現象，被告身為銀行業者，豈會不知等語，按依公司
      法第十二條規定：「公司設立登記後，有應登記之事項而不登記，或已登記之
      事項有變更而不為變更之登記者，不得以其事項對抗第三人。」故公司登記具
      有公信力，職是，被告雖為銀行業者，其對收受放款、各項投資信託、匯兌、
      受託經理各項財產等業務較一般消費大眾具有高度專業知識，然其對債務人公
      司登記之地址與其實際營業處所是否不一及實際營業處所為何並不一定知悉，
      而原告對此有利於己之事項未能舉證以實其說，因此被告信賴主管機關之公司
      登記內容，而對欣頤公司設址處之系爭鞋類製品為指封時，被告之信賴利益即
      應受保障。
  ２、被告辯稱於八十九年一月十八日執行查封時，當日查封之動產，除系爭鞋類製
      品外，尚有游泳用品、衣服、長褲、短褲、泳褲、Ｔ恤、泳衣、夾克、外套、
      連身衣、套頭衣等數千件，皆以印有「欣頤公司」字樣之紙箱裝箱，共計五百
      箱，此有中國不動產鑑定中心股份有限公司鑑定報告及動產鑑定表影本共二份
      可為證且為兩造不爭執，且與本院勘驗系爭標的物之外觀相符，堪信被告此部
      分之抗辯為真實。又被告抗辯紙箱上並未註明內裝物品為何，且大多數均疊放
      於一處，致須一一開啟紙箱，以確定究為何物？其中數千件之游泳用品、衣服
      、長褲、短褲、泳褲、Ｔ恤、泳衣、夾克、外套、連身衣、套頭衣，係屬欣頤
      公司所有等情，原告雖主張上開鞋類製品及游泳用品、衣服等置放之處本有區
      隔，乃因被告公司一行十數人不聽原告公司人員勸阻，悍然加以搬動，以致與
      原告之鞋類製品相混，然對同在上址查封之數千件之游泳用品、衣服、長褲、
      短褲、泳褲、Ｔ恤、泳衣、夾克、外套、連身衣、套頭衣，係屬欣頤公司所有
      且均以印有「欣頤公司」字樣之紙箱裝箱，則為原告所自認，則被告之債務人
      即訴外人欣頤公司所有之貨品仍存放在上址，是被告抗辯置放於前開地址之物
      品，從外觀實無從辨別該批查封物係分屬欣頤公司及原告所有，而被告之職員
      依物之占有狀態及客觀情形，認定系爭鞋類製品屬欣頤公司所有，而向執行法
      院聲明查封該批標的物，尚無侵權行為之故意或過失可言，其此部分之抗辯應
      屬可採。
  ３、而不動產物權乃以登記為公示方法，以表彰其為不動產之權利人，而動產物權
      之表彰方式則以占有為之，本件系爭標的於查封時，雖原告公司之人員在場提
      出發票、收據等資料，因在外觀上系爭標的以欣頤公司之紙箱包裝，尚非足以
      明確證明系爭鞋類製品非屬欣頤公司所有，故經執行法院就財產外觀狀態調查
      後，亦認系爭鞋類製品應為欣頤公司所有，而同意被告之指封，亦難認為被告
      在此部分有過失存在。
  ４、綜上，被告就存放在債務人欣頤公司公司登記地址房屋內且印有「欣頤公司」
      字樣之紙箱內之物品為查封，客觀上應有足以信其屬於債務人所有之正當理由
      ，是被告之假扣押行為，尚不得謂之有過失。被告抗辯：就本件假扣押之執行
      ，其並無過失，應屬可採，原告復不能舉證證明被告有故意或過失之事實存在
      ，其請求被告應負侵權行為損害賠償責任，自非有理由。
四、至於原告另主張依民法第二百十四條規定，請求以金錢賠償作為賠償方法，然適
    用民法第二百十四條規定之前提，須被告有責任原因事實，本件被告並無法證明
    有侵權行為損害賠償責任，則原告此部分主張非有理由。
五、綜上所述，本件原告本於侵權行為之法律關係請求被告應給付五百八十五萬零八
    百元及自本訴狀繕本送達翌日起至清償日止，按年利率百分之五計算之利息，並
    無理由，應予駁回。又原告之訴既經駁回，其假執行之聲請失所附麗，應併予駁
    回。
六、本件判決之基礎已臻明確，兩造其餘攻擊防禦方法及舉證，核與判決無影響，爰
    不另一一論述，併此敘明。
七、結論：本件原告之訴為無理由，依民事訴訟法第七十八條，判決如主文。
中      華      民      國     九十     年      十      月     十一     日
                                臺灣板橋地方法院民事第一庭
~B法      官  許瑞東
右正本證明與原本無異。
如不服本判決，應於判決送達後廿日內，向本院提出上訴狀。
中      華      民      國     九十     年      十      月     十二     日
~B法院書記官  許慧禎


司法院資訊處製作；財團法人民間司法改革基金會備份。
